臺灣屏東地方法院刑事判決　　　　　　　110年度訴字第440號
公　訴　人　臺灣屏東地方檢察署檢察官
被　　　告　劉昌儒


選任辯護人　鄭伊鈞律師
　　　　　　陳錦昇律師
上列被告因違反毒品危害防制條例案件，經檢察官提起公訴（11
0 年度偵字第6528號、110 年度偵字第7272號），本院判決如下
：
    主  文
甲○○販賣第三級毒品，處有期徒刑肆年捌月；扣案如附表編號
九所示之物沒收。又販賣第三級毒品，處有期徒刑參年捌月；扣
案如附表編號一、三、六、八至九所示之物均沒收。應執行有期
徒刑伍年。
    事  實
一、甲○○明知4-甲基甲基卡西酮、愷他命均係毒品危害防制條
    例第2 條第2 項第3 款所列之第三級毒品，不得販賣，竟仍
    意圖營利，分別為下列犯行：
  ㈠緣徐○鴻（另由本院少年法庭審理）於民國110 年5 月間，
    以通訊軟體「抖音」，散布「微信:q_p_02_15 #屏東# 營營
    營營營營」銷售毒品之廣告，為警發現，乃佯裝買家，在通
    訊軟體微信上搜尋帳號「q_p_02_15 」，並與徐○鴻互加好
    友，雙方約定以新臺幣（下同）3 萬5,000 元交易含有第三
    級毒品4-甲基甲基卡西酮之毒品咖啡包100 包。徐○鴻無現
    貨，乃聯繫林坤佑（由檢察官另行提起公訴）；林坤佑亦無
    現貨，乃聯繫曾佳維（由檢察官另行提起公訴）；曾佳維亦
    無現貨，乃與甲○○（持用如附表編號9 所示之行動電話）
    聯繫毒品交易事宜，甲○○即基於販賣含有第三級毒品4-甲
    基甲基卡西酮之毒品咖啡包之犯意而應允之，並約定交易毒
    品之時間、地點。曾佳維、李仕霖（由檢察官另行提起公訴
    ）、徐○鴻、林坤佑、佯裝買家之警方等人，於110 年5 月
    13日13時許抵達址設屏東縣○○市○○○街0 號之六本木汽
    車旅館建華館117 號房內會合，曾佳維等4 人約定向買家收
    取3 萬5,000 元價金後，僅支付2 萬3,000 元予甲○○，其
    餘差額由其等4 人平分以為報酬。甲○○於同日15時25分許
    ，駕駛如附表編號4 所示之自用小客車前往六本木汽車旅館
    建華館外，徐○鴻與曾佳維共同進入上開自用小客車內，甲
    ○○即販賣並交付含有第三級毒品4-甲基甲基卡西酮之毒品
    咖啡包100 包予曾佳維（起訴書誤載為徐○鴻，應予更正）
    ，並當場完成交易後即離去。徐○鴻嗣交付上開100 包毒品
    咖啡包予買家，買家即表明警察身分，陸續逮捕徐○鴻、林
    坤佑，李仕霖則已駕車搭載曾佳維先行離去。
  ㈡基於販賣第三級毒品愷他命之犯意，由曾佳維先於110 年5
    月13日19時5 分前某時許，與甲○○（持用如附表編號9 所
    示之行動電話）聯繫毒品交易事宜後，甲○○於110 年5 月
    13日19時5 分許，在屏東縣○○鄉○○村○○路00號繁華國
    小門口，販賣1,500 元之愷他命1 包予曾佳維，而當場完成
    交易。
二、嗣警方先後於110 年5 月18日、28日拘提李仕霖、曾佳維到
    案，復於同年6 月30日15時40分許，在甲○○當時位於屏東
    縣○○鄉○○村○○路00號居處拘提甲○○，並經其同意，
    在其上址居處執行搜索，當場扣得如附表所示之物，而查知
    上情。
三、案經屏東縣政府警察局內埔分局報告臺灣屏東地方檢察署檢
    察官偵查起訴。
    理  由
一、按被告以外之人於審判外之陳述，雖不符刑事訴訟法第159
    條之1 至之4 等4 條之規定，而經當事人於審判程序同意作
    為證據，法院審酌該言詞陳述或書面陳述作成時之情況，認
    為適當者，亦得為證據；當事人、代理人或辯護人於法院調
    查證據時，知有刑事訴訟法第159 條第1 項不得為證據之情
    形，而未於言詞辯論終結前聲明異議者，視為有前項之同意
    ，同法第159 條之5 定有明文。立法意旨在於傳聞證據未經
    當事人之反對詰問予以核實，原則上先予排除；惟若當事人
    已放棄反對詰問權，於審判程序中表明同意該等傳聞證據可
    作為證據；或於言詞辯論終結前未聲明異議，基於尊重當事
    人對傳聞證據之處分權，及證據資料愈豐富，愈有助於真實
    發見之理念，且強化言詞辯論主義，使訴訟程序得以順暢進
    行，上開傳聞證據亦均具有證據能力。查本案判決所引用具
    傳聞性質之各項證據資料，因檢察官、被告甲○○及其辯護
    人均同意有證據能力（本院卷第96頁），本院審酌各該傳聞
    證據作成時之情況，認均與本件待證事實具有關聯性，且查
    無證據足以證明言詞陳述之傳聞證據部分，陳述人有受外在
    干擾、不法取供或違反其自由意志而陳述之情形；書面陳述
    之傳聞證據部分，亦無遭變造或偽造之情事，衡酌各該傳聞
    證據，作為本案之證據亦屬適當，自均得為證據，而均有證
    據能力。
二、事實認定部分
  ㈠上開犯罪事實，迭據被告於警偵訊及本院審理時均坦承不諱
    （警卷第9-20頁；偵6528卷第177-187 、241-249 、283-28
    5 頁；本院卷第95頁），核與證人曾佳維於警詢及偵訊時、
    證人徐○鴻於偵訊時之證述情節互核大致相符（警卷第21-4
    5 頁；偵6528卷第287-299 頁），並有如附表編號1 、3 、
    5 至6 、8 至9 所示之物扣案可證，另有自願受搜索同意書
    、屏東縣政府警察局內埔分局搜索扣押筆錄、扣押物品目錄
    表、扣押物品收據、扣押物品清單、贓物認領保管單、蒐證
    照片、扣案物品照片、偵辦違反毒品危害防制條例案毒品初
    步檢驗報告單，通聯調閱查詢單、遠傳通訊數據上網歷程查
    詢、Google地圖列印資料（六本木MOTEL 建華館與基地台相
    關位置）、高雄醫學大學附設中和紀念醫院檢驗醫學部毒物
    室110 年5 月17日報告編號S00000-00 濫用藥物檢驗報告、
    如附表編號4 所示之自用小客車車輛詳細資料報表、臺灣屏
    東地方檢察署檢察官拘票、報告書、門號0000000000號行動
    電話訊號移動軌跡圖、如附表編號4 所示之自用小客車照片
    、監視器畫面翻拍照片、偵查報告等件在卷可參（警卷第1-
    4 、69-71 、87、89-93 、95、105 、113 、135-162 、16
    5-16 9、171-174 、177-178 、187 、189 、191-193 、19
    7 頁；偵6528卷第169-171 、173 、301-309 、311-321 頁
    ；本院卷第73、75頁）。基上，足徵被告所為任意性自白核
    與客觀事實相符，堪以採信。
  ㈡按販賣毒品之所謂販賣行為，係行為人基於營利之目的，而
    販入或賣出毒品而言。販賣毒品者，其主觀上須有營利之意
    圖，且客觀上有販賣之行為即足構成，至於實際上是否已經
    獲利則非所問。即於有償讓與他人之初，係基於營利之意思
    ，並著手實施，而因故無法高於購入之原價出售，最後不得
    不以原價或低於原價讓與他人時，仍屬販賣行為。必始終無
    營利之意思，縱以原價或低於原價有償讓與他人，方難謂為
    販賣行為，而僅以轉讓罪論處（最高法院100 年度台上字第
    4683號判決意旨參照）。次按販賣毒品乃違法行為，交易雙
    方類皆以隱匿秘密之方式而為，且毒品無公定價格，每次購
    買價量，隨時可能依雙方關係深淺、資力、需求量及對行情
    之認知、來源是否充裕、查緝是否嚴緊，購買者被查獲時供
    述來源對象之可能性風險等因素之評估，因而異其標準，機
    動調整，非可一概而論。販賣毒品之利潤所得，除經坦承犯
    行或價量俱屬明確者外，本難查得實情，是以除非別有積極
    事證，足認係以同一價量委託代買、轉售或無償贈與，確未
    牟利以外，尚難執此遽認非法販賣毒品之證據尚有不足（最
    高法院97年度台上字第1012號、97年度台上字第3557號判決
    意旨參照）。查被告為如事實欄一所示之2 次販賣第三級毒
    品予購毒者即證人曾佳維之過程中，既如前述向購毒者收取
    金錢並交付毒品，行為外觀上顯均具備販賣毒品犯行之構成
    要件，對被告而言應極具風險性，而被告與購毒者即證人曾
    佳維間復無深刻交情或其他密切關係，是均足認被告有從中
    賺取買賣價差牟利之意圖及事實，應屬合理認定，依上開判
    決意旨，概可認被告均係出於營利之意圖而為之，即均屬販
    賣行為。綜上，本案事證明確，被告犯行均洵堪認定，皆應
    依法論科。至如事實欄一之㈠所示部分，起訴書記載被告交
    付含有第三級毒品4-甲基甲基卡西酮、彩色惡魔包裝圖樣之
    毒品咖啡包100 包予證人徐○鴻等語，然被告於本院審理中
    供述：如事實欄一之㈠所示之販賣對象係證人曾佳維，均由
    證人曾佳維與我聯繫販賣毒品事宜，我交付含有第三級毒品
    4-甲基甲基卡西酮之毒品咖啡包予證人曾佳維，證人曾佳維
    給我錢，證人徐○鴻僅係與證人曾佳維一起上車等語。公訴
    檢察官亦當庭表示對於被告上開所述無意見等語（本院卷第
    111 頁）。應認被告係販賣及交付含有第三級毒品4-甲基甲
    基卡西酮之毒品咖啡包予證人曾佳維，起訴書所載容屬有誤
    ，應予更正，併予敘明。
三、論罪科刑
  ㈠核被告先後所為，均係犯毒品危害防制條例第4 條第3 項之
    販賣第三級毒品罪。至被告如事實欄一所示之販賣含有第三
    級毒品4-甲基甲基卡西酮之毒品咖啡包前持有4-甲基甲基卡
    西酮，及販賣第三級毒品愷他命前後持有愷他命之行為，因
    無證據證明被告當時持有之4-甲基甲基卡西酮及愷他命已達
    純質淨重20公克以上，而毒品危害防制條例對於持有第三級
    毒品4-甲基甲基卡西酮及愷他命純質淨重未達20公克之行為
    未設有處罰規定，故被告販賣第三級毒品4-甲基甲基卡西酮
    前及販賣愷他命前後之持有4-甲基甲基卡西酮及愷他命之行
    為，均屬不罰之行為，自無庸贅述其持有4-甲基甲基卡西酮
    及愷他命之行為是否應為其販賣第三級毒品之行為所吸收，
    附此敘明。被告所為如事實欄一之㈠、㈡所示犯行，犯意各
    別，行為互殊，應予分論併罰。
  ㈡按犯毒品危害防制條例第4 條至第8 條之罪於偵查及歷次審
    判中均自白者，減輕其刑，毒品危害防制條例第17條第2 項
    定有明文。被告於偵訊及本院審理時俱坦承本案2 次販賣第
    三級毒品犯行不諱，則就其所犯如事實欄一所示之2 次販賣
    第三級毒品犯行，均應依前開規定減輕其刑。
  ㈢爰審酌被告明知4-甲基甲基卡西酮、愷他命均係列管之第三
    級毒品，戕害施用者之身心健康，不僅影響正常生活，且為
    持續獲取毒品，常淪為竊賊、盜匪或販毒之徒，詎其因無視
    法律禁令，罔顧自己與他人健康，並造成社會治安之隱憂，
    為本件販賣第三級毒品之犯行，實已均助長毒品流通，致生
    危害於社會及他人身體健康，嚴重影響社會治安，所為均誠
    屬不應該；另考量其販賣第三級毒品之次數為2 次，對象僅
    1 人，各次販賣毒品之售價分別為23,000元、1,500 元，其
    販賣毒品之次數、獲利及造成毒品流通之數量；並兼衡被告
    前有施用及持有毒品前科（見卷附臺灣高等法院被告前案紀
    錄表），暨其自陳為高中肄業之智識程度，現從事務農工作
    ，每月收入約3 萬餘元，未婚，無子女之家庭經濟狀況（以
    上見本院卷第112 頁）等一切情狀，就其所犯，分別量處如
    主文所示之刑。其次，考量刑法第51條數罪併罰定執行刑之
    立法方式，係採限制加重原則，非以累加方式定應執行刑，
    如以實質累加之方式定應執行刑，則處罰之刑度顯將超過其
    行為之不法內涵，而違反罪責原則，並考量因生命有限，刑
    罰對被告造成之痛苦程度，係隨刑度增加而生加乘效果，而
    非以等比方式增加，是以隨罪數增加遞減其刑罰之方式，當
    足以評價被告行為之不法性之法理（即多數犯罪責任遞減原
    則）。本院審酌被告所犯2 次販賣第三級毒品犯行，時間均
    係於同1 日所為，對象同一，侵害之法益相同，考量刑罰手
    段、目的之相當性，爰就其所犯如事實欄一之㈠、㈡所示之
    2 罪，定其應執行之刑如主文所示。
四、沒收：
  ㈠按違禁物，不問屬於犯罪行為人與否，沒收之，刑法第38條
    第1 項定有明文。查扣案如附表編號1 所示之物，為被告如
    事實欄一之㈡所示之販賣第三級毒品剩餘之物，業據被告自
    承於卷（本院卷第57頁），均屬違禁物，均應依刑法第38條
    1 項規定，於被告如事實欄一之㈡所示之罪刑項下宣告沒收
    。另包裝上開毒品之包裝袋共8 只均因與其上所殘留之毒品
    難以析離，且無析離之實益與必要，均應視同毒品一併沒收
    之；至送驗耗損部分之毒品因已滅失，爰不另宣告沒收，併
    予敘明。
  ㈡按刑法第38條第2 項規定「供犯罪所用、犯罪預備之物或犯
    罪所生之物，屬於犯罪行為人者，得沒收之。但有特別規定
    者，依其規定」。又毒品危害防制條例第19條第1 項規定「
    犯第4 條至第9 條、第12條、第13條或第14條第1 項、第2
    項之罪者，其供犯罪所用之物，不問屬於犯罪行為人與否，
    均沒收之」。就「供犯罪所用之物」另規定「不問屬於犯罪
    行為人與否，均沒收之」，採絕對義務沒收原則，設有特別
    規定，自應依刑法第38條第2 項但書，優先適用毒品危害防
    制條例第19條第1 項宣告沒收。查扣案如附表編號8 所示之
    物，為被告如事實欄一之㈡所示之販賣愷他命時所用之物；
    編號9 所示之物，則為被告如事實欄一之㈠、㈡所示之販賣
    第三級毒品時用以聯繫之物，均為被告於本院審理中所自承
    在卷（本院卷第109 頁），爰均依毒品危害防制條例第19條
    第1 項，不問屬於犯罪行為人與否，就如附表編號8 所示之
    物，於被告如事實欄一之㈡所示之罪刑項下宣告沒收；就編
    號9 所示之物，於被告如事實欄一之㈠、㈡所示之罪刑項下
    宣告沒收。
  ㈢扣案如附表編號3 所示之物，係被告所有，供其為如事實欄
    一之㈡所示之預備販賣愷他命所用之物，業據被告自承於卷
    （本院卷第109 頁），應依刑法第38條第2 項前段規定，於
    被告如事實欄一之㈡所示之罪刑項下宣告沒收。
  ㈣又按毒品危害防制條例第19條第2 項規定：「犯第4 條之罪
    所使用之水、陸、空交通工具，沒收之。」依本項規定沒收
    之交通工具，以專供犯第4 條之罪所使用者為限，且屬於犯
    罪行為人者，始得沒收（最高法院108 年度第4 次刑事庭會
    議決議參照）。查被告為如事實欄一之㈠所示之販賣第三級
    毒品時，固駕駛如附表編號4 所示之自用小客車前往並於車
    上交易毒品，業如前述，然此車輛既為一般交通工具，可供
    生活交通往來使用，況被告所欲販賣之毒品可隨身攜帶，亦
    可以騎乘機車方式前往與購毒者交易毒品，被告駕駛如附表
    編號4 所示之自用小客車前往，僅屬代步之交通工具，難認
    如附表編號4 所示之自用小客車係專供被告販賣毒品所用之
    交通工具，爰不予宣告沒收，併此說明
  ㈤犯罪所得部分：
    按犯罪所得，屬於犯罪行為人者，沒收之，刑法第38條之1
    第1 項前段定有明文。扣案如附表編號5 所示之現金，為被
    告如事實欄一之㈠所示之販賣第三級毒品所得價金，然此係
    佯裝買家之員警交付予證人曾佳維，再由證人曾佳維交付予
    被告之購毒價金，業經員警領回，有贓物認領保管單附卷可
    稽（警卷第105 頁），若再就此部分犯罪所得諭知沒收，顯
    有過苛之虞，爰依刑法第38條之2 第2 項規定不予宣告沒收
    。扣案如附表編號6 所示之現金，為被告如事實欄一之㈡所
    示之販賣第三級毒品所得價金，業經其自承在卷（本院卷第
    109 頁），為被告之犯罪所得，應依前揭刑法第38條之1 第
    1 項前段規定，於被告如事實欄一之㈡所示之罪刑項下宣告
    沒收。
  ㈥扣案如附表編號2 、7 、10所示之物，並無證據證明係本案
    被告犯罪所用或預備之物而與本案有何關連，爰均不予宣告
    沒收。
  ㈦按修正之刑法第51條關於數罪併罰定應執行者，將原第9 款
    之沒收刪除，而移至修正後之刑法第40條之2 第1 項，依修
    正後之刑法第40條之2 第1 項規定，被告所犯各罪主文所宣
    告沒收之物，應併執行之，附此敘明。
據上論斷，應依刑事訴訟法第299 條第1 項前段，毒品危害防制
條例第4 條第3 項、第17條第2 項、第19條第1 項，刑法第11條
、第51條第5 款、第38條第1 項、第2 項前段、第38條之1 第1
項前段、第40條之2 第1 項，判決如主文。
本案經檢察官楊士逸提起公訴，檢察官曾馨儀到庭執行職務。
中    華    民    國  110     年    11    月   24    日
                  刑事第六庭  審判長  法  官  程士傑
                                      法  官  王曼寧
                                      法  官  蕭筠蓉
以上正本證明與原本無異。
如不服本判決應於收受判決後20日內向本院提出上訴書狀，並應
敘述具體理由；其未敘述上訴理由者，應於上訴期間屆滿後20日
內向本院補提理由書（均須按他造當事人之人數附繕本）「切勿
逕送上級法院」。
中    華    民    國   110    年    11    月    24    日
                                      書記官  林依靜
附錄本案論罪科刑法條
毒品危害防制條例第4條第3項
製造、運輸、販賣第三級毒品者，處7年以上有期徒刑，得併科
新臺幣1,000萬元以下罰金。
附表：   
┌──┬────┬────┬───────────────────┐
│編號│物品    │數量    │備註                                  │
├──┼────┼────┼───────────────────┤
│ 1  │愷他命  │8包     │1.檢驗結果：（總毛重5.9 公克）呈愷他命│
│    │        │        │  陽性反應（屏東縣政府警察局內埔分局偵│
│    │        │        │  查隊偵辦違反毒品危害防制條例案毒品初│
│    │        │        │  步檢驗報告單，警卷第113 頁）        │
│    │        │        │2.甲○○所有，如事實欄一之㈡所示之販賣│
│    │        │        │  剩餘之第三級毒品，屬違禁物，依刑法第│
│    │        │        │  38條第1 項規定沒收。                │
├──┼────┼────┼───────────────────┤
│ 2  │k盤     │1個     │與本案無關，不予沒收。                │
├──┼────┼────┼───────────────────┤
│ 3  │夾鏈袋  │1 包    │甲○○所有，預備供販賣愷他命所用之物，│
│    │        │        │依刑法第38條第2 項前段規定沒收。      │
├──┼────┼────┼───────────────────┤
│ 4  │自用小客│1輛     │1.車號000-0000號（含鑰匙1 支，TOYOTA廠│
│    │車      │        │  牌），甲○○所有                    │
│    │        │        │2.僅屬代步之交通工具，非專供販賣毒品所│
│    │        │        │  用之交通工具，不予宣告沒收。        │
├──┼────┼────┼───────────────────┤
│ 5  │現金    │23,000元│如事實欄一之㈠之販毒所得，業已發還員警│
│    │        │        │，不予沒收。                          │
├──┼────┼────┼───────────────────┤
│ 6  │現金    │1,500元 │甲○○所有，如事實欄一之㈡之販毒所得，│
│    │        │        │依刑法第38條之1 第1 項前段沒收。      │
├──┼────┼────┼───────────────────┤
│ 7  │現金    │3,200元 │甲○○所有，與本案無關，不予沒收。    │
├──┼────┼────┼───────────────────┤
│ 8  │電子磅秤│1 台    │甲○○所有，供販賣愷他命所用之物，依毒│
│    │        │        │品危害防制條例第19條第1 項規定沒收。  │
├──┼────┼────┼───────────────────┤
│ 9  │行動電話│1支     │1.含0000000000號行動電話門號SIM 卡1 張│
│    │        │        │  。                                  │
│    │        │        │2.甲○○所有，供為如事實欄一所示之販賣│
│    │        │        │  毒品聯絡所用之工具，依毒品危害防制條│
│    │        │        │  例第19條第1 項規定沒收。            │
├──┼────┼────┼───────────────────┤
│ 10 │行動電話│1支     │1.含0000000000號行動電話門號SIM 卡1 張│
│    │        │        │  。                                  │
│    │        │        │2.與本案無關，不予沒收。              │
└──┴────┴────┴───────────────────┘